臺灣高等法院高雄分院民事裁定　九十三年度家抗字第四二號
　　抗　告　人　乙○○○○○○.
　　代　理　人　王炯棻律師
　　　　　　　　王錦堂律師
　　複代 理 人　黃永隆律師
抗告人因與相對人甲○○間剩餘財產分配事件，對於臺灣高雄地方法院民國九十三年
三月四日九十三雄院貴民勵九十一家訴七九字第九八九三號函、九十三年四月十六日
臺灣高雄地方法院九十一年度家訴字第七九號所為裁定提起抗告，本院裁定如下：
    主      文
抗告駁回。
抗告訴訟費用由抗告人負擔。
    理      由
一、抗告意旨略以：抗告人於本件訴訟為原告，分別委任王炯棻與王錦堂二位律師，
    言詞辯論期日自應分別向該二律師為送達。而於民國九十二年十月七日言詞辯論
    期日，係由王炯棻律師委任之複代理人黃永隆律師出庭，因相對人（即本件訴訟
    之被告）未到庭，原法院當庭改期，於九十二年十月十六日下午二時五十分續行
    訴訟，惟此一言詞辯論期日，僅當庭面告王炯棻律師委任之複代理人黃永隆律師
    ，並未將期日通知書送達於王炯棻律師及王錦堂律師，自未為合法通知，抗告人
    無從到場為辯論，尚不得以未出庭而視為遲誤言詞辯論期日。其次，抗告人之訴
    訟代理人於該期日前，已具狀向原法院請假並請另定庭期，應非可認無正當理由
    遲誤言詞辯論期日。且既已請假，原法院若不予同意，自應告知，俾便抗告人或
    訴訟代理人安排他人代為出庭，況且，有無正當理由不到庭應審酌請假之事由是
    否正當，與是否准假無關。再者，訴訟代理人王炯棻律師之複代理人曾於九十三
    年二月十六日聲請閱卷，因承辦書記官休假，未能給閱，致未及時知悉，應可認
    為抗告人有續行訴訟之意思，自可發生終竣合意停止之效力，否則代理人如何得
    閱得卷宗。況書記官休假，本應有職務代理人之機制，原法院未能即時同意抗告
    人閱卷，後又以遲誤四個月為由而剝奪抗告人訴訟上權利，實有未當。為此，請
    求廢棄原裁定，續行本件訴訟等語。
二、原審以：本件請求剩餘財產分配事件原法院於九十二年十月七日下午三時二十分
    言詞辯論時，抗告人到庭，相對人未到庭，當庭改期於九十二年十月十六日下午
    二時五十分續行言詞辯論。詎上開期日屆至，抗告人無正當理由遲誤言詞辯論，
    相對人拒絕辯論視同不到場（民事訴訟法第三百八十七條參照），經原法院當庭
    諭知視為合意停止訴訟程序。至九十三年二月十六日止，已屆滿四個月，此期間
    兩造均未聲請續行訴訟，揆諸上開規定，本件即視為撤回其訴等語。
三、經查：
  (一)按訴訟代理人有二人以上者，均得單獨代理當事人，民事訴訟法第七十一條第一
    項定有明文。是同一當事人概括委任數訴訟代理人，各訴訟代理人均有為該當事
    人收受文書送達之權，向其中一人為送達，即發生合法送達之效力（最高法院八
    十八年度台抗字第二０四號判決參照）。本件請求剩餘財產分配事件原法院於九
    十二年十月七日下午三時二十分言詞辯論時，抗告人到庭，相對人未到庭，審判
    長乃當庭面告抗告人委任之訴訟代理人王炯棻律師所委任之複代理人黃永隆律師
    ，改期於九十二年十月十六日下午二時五十分續行言詞辯論，有九十二年十月七
    日言詞辯論筆錄之記載在卷可稽（原審卷第一八三頁），依民事訴訟法第一百五
    十六條但書之規定，與送達有同一之效力。而抗告人對其訴訟代理人王炯棻律師
    及訴訟代理人王炯棻律師對複代理人黃永隆律師，均授與特別代理權，且其等代
    理權限未加限制，是原審當庭對複代理人黃永隆律師為期日之通知，送達即為合
    法，對抗告人本人發生效力。
  (二)又抗告人雖稱其事前已有請假，惟按審判長所定之言詞辯論期日，不因當事人聲
    請變更而失其效力，故當事人一造雖聲請變更期日，但在未經審判長裁定變更前
    ，仍須於原定期日到場，否則應認為遲誤期日（最高法院二十八年上字第五○一
    號、四十一年台上字第九四號著有判例）。本件抗告人之訴訟代理人王炯棻律師
    於開庭前一日即九十三年十月十五日僅具狀請假，未經原法院審判長裁定變更言
    詞辯論期日，揆諸上開規定，抗告人既未於原定期日到場，仍應認為遲誤期日。
    抗告人以其既已請假，原法院若不予同意，自應告知，俾便抗告人或訴訟代理人
    安排他人代為出庭云云，並無依據。況經本院訊問複代理人黃永隆律師九十二年
    十月十六日係何事由未能出庭，其稱：「當天下午我在成功大學法律研究所有智
    慧財產權專題研究的課，但許忠信老師是隔週上課，我忘記當天是否有上課，王
    炯棻律師當天是在台南市警察局第一分局有辯護案件到中午十二點或十二點多，
    正確時間不太記得」等語（本院卷第五八頁），顯見抗告人之訴訟代理人王炯棻
    律師當日中午十二點或十二點多即已處理他案完畢，有充裕時間於同日下午二時
    五十分至原法院開庭，竟未為之，難認有正當理由未能到庭。
  (三)再者，抗告人之複代理人黃永隆律師固於九十三年二月十六日向原法院聲請閱卷
    ，惟聲請閱卷僅單純請求閱覽卷證資料，且並無限制應於訴訟終結前為之，是與
    請求法院進行訴訟之意義並非相同，自難認係續行訴訟之意思表示，故抗告人既
    於九十三年二月十八日超過四個月後始送達聲請定期審理狀於法院（原審卷第二
    一四頁），其聲請難謂合法。至抗告人以其訴訟代理人王炯棻律師之複代理人曾
    於九十三年二月十六日聲請閱卷，因承辦書記官休假，未能給閱，致未及時知悉
    ，後又以遲誤四個月為由而剝奪抗告人訴訟上權利，實有未當云云，惟此並非不
    可歸責於當事人或代理人而未能於四個月內聲請續行訴訟之事由，尚難採取。
四、綜上所述，抗告人於九十二年十月十六日經合法通知無正當理由遲誤言詞辯論期
    日，相對人拒絕辯論視同不到場，經原審當庭諭知視為合意停止訴訟程序，至九
    十三年二月十六日止，已屆滿四個月，此期間兩造均未聲請續行訴訟，揆諸上開
    規定，本件即視為撤回其訴。原審因而駁回抗告人續行訴訟之聲請，並無違誤，
    上訴意旨猶執前詞，指摘原裁定不當，為無理由，應駁回其抗告。
據上論結，本件抗告為無理由，爰依民事訴訟法第四百九十五條之一第一項、第四百
四十九條第一項、第九十五條、第七十八條，裁定如主文。
中　　　華　　　民　　　國　　九十三　　年　　　九　　　月　　 三十 　　日
                                                民事第一庭
~B1審判長法官　黃金石
~B2　　　法官　吳登輝
~B3　　　法官　魏式璧
正本係照原本作成。
如不服本裁定應於送達後十日內向本院提出再抗告狀，並繳納再抗告費新臺幣一千元
。再為抗告應以適用法規顯有錯誤為理由，並經本院之許可，該許可以原裁定所涉及
之法律見解具有原則上之重要性者為限，並委任律師為代理人。
抗告人之配偶、三親等內之血親、二親等內之姻親，或抗告人為法人、中央或地方機
關時，其所屬專任人員具有律師資格並經法院認適當者，亦得為第三審訴訟代理人。
第一項但書及第二項情形，應於提起抗告或委任時釋明之。
中　　　華　　　民　　　國　　九十三　　年　　　九　　　月　　 三十 　　日
~B法院書記官　唐奇燕
